【裁判字號】    99,交抗,69
【裁判日期】    990330
【裁判案由】    聲明異議
【裁判全文】
臺灣高等法院臺南分院交通事件裁定      99年度交抗字第69號
抗  告  人  甲○○
即受處分人
上列抗告人因違反道路交通管理處罰條例案件，不服臺灣雲林地
方法院99年度交聲字第32號中華民國99年3月9日所為裁定（原處
分案號：交通部公路總局嘉義區監理所雲林監理站雲監裁字第72
-KAJ032873號），提起抗告，本院裁定如下：
    主  文
抗告駁回。
    理  由
一、本件抗告意旨略以：警員稱大同路變換綠燈3 秒，惟僅口說
    而無拍照或攝影為證，為何法官相信警員所述，又警員於取
    締時都沒拍照與攝影，事發隔天警員亦約同抗告人在大同路
    上海藥局、民樂路自由時報看監視器，然仍查無證據，是抗
    人以本件無拍照或攝影為證，不能認定違規事實，原審僅採
    警員之證詞，顯有不當，為此提起抗告等語。
二、按汽車駕駛人，行經有燈光號誌管制之交岔路口闖紅燈者，
    處新台幣1,800 元以上5,400 元以下罰鍰；並記違規點數3
    點，道路交通管理處罰條例第53條第1 項、第63條第1 項第
    3 款分別定有明文。次按警方取締交通違規事件，其以照相
    、錄影、錄音等方式取證者，固足為違規之證明。經警當場
    攔停告發之交通違規案件，無受處分人違規照片以資佐證，
    固易生舉發警員與受處分人間之爭執，而令人質疑警員舉發
    過程有無瑕疵。惟交通違規行為，態樣甚多，常常稍縱即逝
    ，實難要求執法人員於發現有交通違規同時，即應全部利用
    科學儀器，取得證據資料，且現行道路交通管理處罰條例，
    並未就舉發交通違規案件僅限於有科學儀器採證者，始得為
    證據，此觀之該條例第7 條、第7 條之1 、第7 條之2 規定
    即明。再按交通勤務警察或依法令執行交通稽查任務人員，
    開單舉發違反道路交通管理處罰條例所列之違規事實，經公
    路主管機關或警察機關所為之裁決處罰，本質上為行政處分
    ，係公務員基於職務上權力，依法就特定之具體事件所為具
    有公法上效果之單方行政行為，基於公務員為公法上行為具
    有公信力之原則，該行政行為當可被推定為真正，其據以依
    法處分之事實認定亦為正確無誤。又受處分人不服公路主管
    機關所為之處罰，依道路交通管理處罰條例第87條之規定向
    管轄地方法院聲明異議，自屬行政救濟程序，其舉證責任分
    配，應採民事訴訟上舉證責任分配原則，87年10月28日修正
    公布之行政訴訟法第136 條同揭此旨，而明文規定準用民事
    訴訟法第277 條舉證責任分配之原則，亦即先由行政機關就
    其如何履行相關正當法律程序，以及人民為何應受行政處罰
    之客觀違反法令行為，負證明責任。而受處分人就行政機關
    已為相當證明之事項，亦須就其所辯，提出反證，以動搖法
    院對其可能形成之不利心證。倘受處分人始終未能提出反證
    ，或雖提出，但所提之反證卻不足以動搖法院審酌行政機關
    所提出之相關事證後，對其所形成之不利心證評價，依據舉
    證責任分配之法則，法院仍應為受處分人不利之認定。
三、經查：
  (一)抗告人甲○○於民國98年12月18日下午4 時37分許，駕駛車
    牌8088-JK 號自用小客車（下稱本案自小客車），自雲林縣
    北港鎮○○路左轉大同路時，因闖紅燈，經雲林縣警察局北
    港分局北辰派出所員警攔停製單舉發一情，業經證人即雲林
    縣警察局北港分局北辰派出所舉發警員李金利於原審結證稱
    ：「當時執行巡邏及聯合查案勤務；我在大同路273 號前執
    勤，取締交通違規，異議人從民樂路左轉過來，那是一個叉
    路，不是十字路口，我站的位置，可以看到所有的紅綠燈；
    異議人左轉時，大同路的號誌已經轉為綠燈超過3 秒，我才
    看到她左轉過來，第一眼看到異議人時，她已經接近路口，
    但還沒有到達；該路口號誌有可能同時紅燈，但是不可能同
    時綠燈；我是先看到民樂路已經是紅燈，所以才開始取締；
    那時候汽車只有她一輛違規；我當時站在騎樓外面，離交叉
    路口差不多4 、50公尺；那時候沒有很晚，人車沒有很多」
    等語（原審卷23-26 頁），並有99年1 月26日開具雲監裁字
    第裁72-KAJ032873號裁決書、交通部公路總局嘉義區監理所
    雲林監理站嘉監雲字第0992000166號函各1 份為證（原審卷
    16-17 頁）。抗告人確有交通違規情事，應堪認定。
  (二)抗告人上開交通違規情事，雖未據警方當場拍攝違規照片或
    影像為證，惟按交通違規事實之認定，固可依現場拍攝之照
    片或影像為憑，但並非謂無照片或影像，即不得依其他證據
    為認定，若依目擊證人之證詞已足認屬實，仍得據以裁罰。
    本件抗告人前開交通違規事實，已據目擊證人即當時之執勤
    員警李金利於99年2 月25日原審法院調查時結證明確，依警
    員李金利取締交通違規之位置，與大同路、民樂路交岔路口
    距離約40至50公尺，衡情應能清楚看見抗告人有無闖紅燈之
    交通違規行為，其既於大同路變換綠燈3 秒後才發現抗告人
    駕駛本案自小客車由民樂路左轉進入大同路，自可推知抗告
    人由民樂路左轉大同路時，民樂路之燈光號誌確為紅燈無誤
    ，參以員警於99年2 月25日在原審出庭作證之時間，與抗告
    人本件被舉發違規之時間（即98年12月18日）相隔非長，對
    於取締時所站立位置及攔下抗告人舉發之過程均能明確陳述
    ，且經具結擔保其證言之真實性，抗告人並未能舉出任何證
    據證明取締警員李金利有何捏造事實違法取締之情事，縱然
    本件並無照相機、監視器或其他科學儀器取證之證據，惟依
    證人李金利於原審法院證述之內容，應已足證明抗告人確有
    「行經有燈光號誌管制之交岔路口闖紅燈」之違規行為。
四、原處分機關依道路交通管理處罰條例第53條第1 項、第63條
    第1 項第3 款，裁處抗告人新臺幣2,700 元之罰緩、並記違
    規點數3 點，於法並無不當，原審法院據此駁回抗告人之聲
    明異議，經核亦無違誤，抗告意旨以「處罰機關未盡其舉證
    責任、並無照相或監視錄影等取證之證據，不足認定違規事
    實」云云，指摘原裁定不當，為無理由，應予駁回。
五、據上論結，應依道路交通案件處理辦法第26條，刑事訴訟法
    第412 條裁定如主文。
中    華    民    國    99    年    3     月    30    日
                  刑事第三庭    審判長法  官  陳義仲
                                      法  官  蔡勝雄
                                      法  官  楊清安
以上正本證明與原本無異。
不得再抗告。
                                      書記官  蔡蘭櫻
中    華    民    國    99    年    3     月    30    日

司法院資訊處製作；財團法人民間司法改革基金會備份。
